【裁判字號】    98,上訴,1412
【裁判日期】    990325
【裁判案由】    毒品危害防制條例
【裁判全文】
臺灣高等法院臺中分院刑事判決        98年度上訴字第1412號
上  訴  人  臺灣臺中地方法院檢察署檢察官
上  訴  人
即  被  告  戊○○
選任辯護人  陳建勛律師
上  訴  人
即  被  告  丙○○
選任辯護人  張智翔律師
上列上訴人因被告等毒品危害防制條例案件，不服臺灣臺中地方
法院98年度訴字第756號中華民國98年5月18日第一審判決（起訴
案號：臺灣臺中地方法院檢察署98年度偵字第2096號），提起上
訴，本院判決如下：
    主    文
原判決關於戊○○有罪部分及丙○○部分均撤銷。
戊○○犯如附表編號一至三所示之罪，各處如附表編號一至三所
示之刑（含主刑及從刑）。應執行有期徒刑貳拾年，扣案門號為
0000000000號之行動電話壹支（含SIM卡壹枚）沒收
，因販賣第一級毒品所得之財物新臺幣貳仟元及販賣第二級毒品
所得之財物新臺幣貳仟元，均應與共犯丙○○連帶沒收，如全部
或一部不能沒收時，以其等財產連帶抵償之。
丙○○犯如附表編號一至三所示之罪，各處如附表編號一至三所
示之刑（含主刑及從刑）。應執行有期徒刑拾玖年拾月，扣案門
號為0000000000號之行動電話壹支（含SIM卡壹枚）
沒收，因販賣第一級毒品所得之財物新臺幣貳仟元及販賣第二級
毒品所得之財物新臺幣貳仟元，均應與共犯戊○○連帶沒收，如
全部或一部不能沒收時，以其等財產連帶抵償之。
其餘上訴駁回（即戊○○被訴販賣海洛因給丁○○無罪部分）。
    犯罪事實
一、戊○○前曾於民國95年間因犯施用第一、二級毒品等罪，經
    臺灣臺中地方法院以95年度訴字第440號分別判處有期徒刑1
    年、6月確定，同年間又因犯施用第一、二級毒品等罪，再
    為該院以95年度訴字第2024號各判處有期徒刑8月及4月，並
    經本院以95年度上訴字第2143號將其上訴駁回確定，嗣上開
    所犯各罪經本院以96年度聲減字第1537裁定予以減刑並定應
    執行刑為有期徒刑1年1月確定後，於97年2月29日縮刑期滿
    執行完畢。而丙○○則曾於94年間犯施用第一、二級毒品等
    罪，經臺灣臺中地方法院以94年度訴字第945號判處有期徒
    刑11月、4月，定應執行有期徒刑1年1月後，上訴為本院以9
    4年度上訴字第1531號駁回確定；又於95年間先後犯施用第
    一、二級毒品等罪，由臺灣臺中地方法院以95年度訴字第10
    15號、95年度中簡字第1908號各判處有期徒刑1年及4月確定
    ，再經該院以96年度聲減字第2325號裁定減刑及定應執行有
    期徒刑7月確定；上開所定應執行有期徒刑1年1月及7月，經
    接續執行後，於96年10月17日縮刑期滿執行完畢。
二、戊○○與丙○○為男女朋友關係，均明知海洛因及安非他命
    各為毒品危害防制條例第2條第2項第1、2款所規定列管之第
    一、二級毒品，非經許可，不得持有或販賣，竟共同基於販
    賣海洛因、安非他命以營利之個別犯意，持戊○○所有門號
    為0000000000號之行動電話1支（含SIM卡1枚）作為其等販
    賣上開毒品之聯繫工具，而分別於下列時、地，將海洛因及
    安非他命販賣給賴傑盟等人：
  (一)97年12月17日中午12時13分許，賴傑盟以00-00000000號電
    話撥打上開0000000000號行動電話，與接聽之戊○○約定在
    台中縣大雅鄉○○路六寶國小對面交易海洛因。經約20分鐘
    後，戊○○即夥同丙○○駕駛某部車牌號碼不詳且非其等所
    有之自小客車抵達上址，並推由丙○○將海洛因1包交付給
    在車旁之賴傑盟，再向賴傑盟收取新台幣（下同）1千元之
    對價，而共同販賣第一級毒品非法牟利。
  (二)97年12月24日上午7時38分許，賴傑盟又以00-00000000號電
    話撥打0000000000號行動電話，丙○○甫接聽後，於賴傑盟
    尚未表明其去電之用意前，立即詢問賴傑明是否欲購買海洛
    因1千元，經賴傑盟表示無誤，並要求現在進行交易後，丙○○即與戊○○同乘一部牌照不詳亦非其等所有之自小客車
    前往上開六寶國小門口，仍由丙○○將海洛因交付賴傑盟，
    並向賴傑盟收取1千元，而共同販賣第一級毒品。
  (三)97年12月27日22時24分許起，某真實身分不詳、姓名讀音為
    「吳敏慧」之人持續以門號0000000000號之行動電話撥打上
    開0000000000號行動電話，為其不詳姓名之成年友人欲向丙○○、戊○○購買安非他命而聯繫交易之時地。嗣戊○○即
    與丙○○搭乘不知情、綽號為「右任」之友人所駕駛車輛，
    共同攜帶安非他命1包，於翌日（28日）0時許，在彰化交流
    道附近之西門加油站前，由戊○○將安非他命1包交給「吳
    敏慧」之成年友人，丙○○則當場向對方收取2千元再轉交
    給戊○○，而共同販賣第二級毒品。
三、嗣因警方對戊○○、丙○○前開持用之行動電話向臺灣臺中
    地方法院聲請通訊監察獲准而實施監聽，並持該院所核發之
    搜索票於98年1月8日17時許，在台中縣大雅鄉○○路9之5號
    查獲戊○○、丙○○，且扣得前揭門號0000000000號之行動
    電話1支（含SIM卡1枚），進而查獲上情。
    理    由
壹、證據能力部分：
一、按被告以外之人於偵查中向檢察官所為之陳述，除顯有不可
    信之情況者外，得為證據，刑事訴訟法第159條之1第2項定
    有明文。而依現階段刑事訴訟法之規定，檢察官代表國家偵
    查犯罪、實施公訴，必須對於被告之犯罪事實負舉證之責，
    依法有訊問被告、證人及鑑定人之權，證人、鑑定人且須具
    結，實務運作上，偵查中檢察官向被告以外之人所取得之陳
    述，原則上均能遵守法律規定，不致違法取供，其可信性極
    高。又刑事訴訟法並無檢察官於偵查中訊問證人時，應予被
    告詰問機會之規定，故證人於檢察官偵查中訊問時未經被告
    進行詰問，仍有證據能力（最高法院96年度台上字第2786號
    判決意旨參照）。查本件之證人賴傑盟、丁○○於檢察官訊
    問時具結之陳述，均未見有受任何不當外力之干擾，檢察官
    於偵查時復無不法取供之情事，上訴人即被告戊○○、丙○○與其等之選任辯護人於本院審理時亦未主張檢察官有何違
    背法定程序而對上開證人取供之情形，故依上開說明，證人
    賴傑盟、丁○○於檢察官訊問時經具結之陳述，均有證據能
    力。
二、次按被告以外之人於檢察事務官、司法警察官或司法警察調
    查中所為之陳述，與審判中不符時，其先前之陳述具有較可
    信之特別情況，且為證明犯罪事實存否所必要者，得為證據
    ，此為刑事訴訟法第159條之2所明定。又是否具有較可信之
    特別情況，法院應經調查，依於審判外為陳述時之外部附隨
    環境或條件，除詢問有無出於不正方法、陳述是否出於非任
    意性外，兼須就有無違反法定障礙事由期間不得詢問及禁止
    夜間詢問之規定、詢問時是否踐行告知義務、警詢筆錄所載
    與錄音或錄影內容是否相符等各項為整體之考量，以判斷其
    先前之陳述，是否出於「真意」之信用性獲得確切保障，並
    於判決理由內敘明其採用先前不一致之陳述，如何具有較可
    信之特別情況，且就具體個案案情及相關卷證判斷，為發現
    實質真實目的，除該項審判外之陳述外，已無從再就同一供
    述者，取得與其上開審判外陳述之相同供述內容，或無從以
    其他證據代替，確為證明犯罪存否所必要之理由，方為適法
    （最高法院99年度台上字第1083號判決意旨參照）。查共同
    被告丙○○相對於被告戊○○而言，乃被告以外之人，而其
    於98年1月9日警詢時之陳述（其警詢筆錄見警卷第22至25頁
    ，並經本院勘驗，勘驗筆錄見本院卷(一)第205至212頁），就
    有關前揭犯罪事實欄二之(二)、(三)等部分，與其於本院審理時
    所具結否認此等犯行之證詞不符（見本院卷(二)第15至18頁）
    ，然其先前之陳述具有較可信之特別情況，且為證明被告戊○○確有前揭犯罪事實欄二之(二)、(三)等部分犯行所必要者，
    具有證據能力，理由如下：
  (一)共同被告丙○○於上開警詢時，供述被告戊○○確有前揭犯
    罪事實欄二之(二)、(三)等部分犯行，且本院勘驗其上開警詢之
    錄音錄影光碟後，所得勘驗結果為：1.警方詢問被告丙○○
    之過程，有全程連續錄音錄影；2.本次警員詢問被告丙○○
    之時間全程約58分鐘；3.依詢答之全文所示，警方詢問被告
    丙○○之過程，未見有使用強暴、脅迫、利誘、詐欺、疲勞
    訊問或其他不正之方法；4.在全部詢答之過程中，被告丙○○並未向警方表示有精神不濟或其他精神上有障礙之情形，
    而請求警方暫緩詢問或免予詢問；5.在全部詢答過程中，被
    告丙○○能專注正常應答，並無不解題意，或出現呆滯而未
    予回答之情形；6.被告丙○○在受詢問之過程中，所表現於
    外之回答情況，與一般正常人之情形相同，並無嗜睡、打哈
    欠、眼皮沈重、搖頭晃腦、無法坐穩、口齒不清或其他顯露
    疲倦之情形（見本院卷(一)第212頁反面）。故警方並無違反
    法定程序，而對共同被告丙○○非法取供，當時共同被告丙○○亦無身體不適，或其他不能接受詢問之情形，且其陳述
    具有任意性等情節，均足以認定。
  (二)共同被告丙○○之選任辯護人雖為其辯解：丙○○當時有同
    時服用美沙酮、FM2等藥物之情形，造成其有嗜睡、記憶力
    降低、口齒不清、酒醉狀等意識不清之後遺症，並舉中國醫
    藥大學附設醫院診斷證明書影本2紙暨網路查詢資料1份等為
    憑（見原審卷第84至89頁）；且共同被告丙○○亦於本院證
    稱其為警查獲前，有前往中國醫藥大學接受美沙酮治療並服
    用FM2，每天都去，造成其嚴重嗜睡、精神恍惚，且服用約1
    至2小時後即生效，一直想睡，不自覺睡著，到隔天要去喝
    的時候還是想睡覺等語（見本院卷(二)第15頁）。惟經本院向
    中山醫學大學附設醫院中港分院、法務部調查局、刑事警察
    局、行政院衛生署草屯療養院、台中榮民總醫院等機構查詢
    之結果，以上醫療院所或專責鑑定機構均無可同時檢驗尿液
    中是否含有美沙冬、FM2成份之機器設備（見本院卷(一)第115
    、123、124、125、127），致無法將被告丙○○於98年1月8
    日為警查獲後所採集之尿液送請檢驗。但被告丙○○縱有同
    時服用此2種藥物之情形，依中國醫藥大學附設醫院以98年8
    月3日院精字第0980005873號函覆本院略以：FM2半衰期約12
    至14小時，此項藥物本身通常不會造成呼吸抑制，但是在美
    沙冬出現時，卻可能增加呼吸抑制的風險，並用美沙冬以及
    FM2可能會造成兩種藥物濃度上升等語（見本院卷(一)第111頁
    ），未稱會有記憶力降低、口齒不清、酒醉狀等意識不清之
    情形。且共同被告丙○○係於98年1月8日17時許為警查獲，
    此有內政部警政署刑事警察局搜索扣押筆錄影本附卷可稽（
    見警卷第42頁），距其於翌日（即9日）11時45分許起接受
    前開警詢，已長達18小時以上，依上述FM2半衰期約12至14
    小時觀之，應已無甚影響，此再參前開本院勘驗之結果，更
    堪以認定。況共同被告丙○○於本院為證時，亦證稱其係從
    97年5月12日起開始接受美沙酮及FM2之治療，至98年1月8日
    為警查獲時均有在工作，從事美髮業，工作時間不固定，白
    天及晚上都有可能前往顧客處工作，若需外出工作，有時由
    被告戊○○開車載她，多數是她自己單獨開車前往客戶處，
    每月毛收入約3萬多元，客人最多給2千元等語（見本院卷(二)
    第17頁反面至18頁），足見其於併用此2種藥物期間，對其
    猶能頻繁地工作、駕車等生活作息不生重大影響。則舉重以
    明輕，並參考本院實際勘驗其警詢陳述之結果後，前揭所言
    有不能接受警詢之辯解云云，自不足採。
  (三)共同被告丙○○之選任辯護人復質疑丙○○於警詢時約25分
    鐘左右，有起身離開攝影畫面，因認共同被告丙○○於此期
    間內有遭脅迫或利誘等情形。惟為共同被告丙○○製作警詢
    筆錄之證人即警員甲○於本院結證稱絕無此等情事，他當時
    應該是接電話而離開，至於丙○○有無離開，他無印象，且
    詢問丙○○之辦公室空間狹小，任何人對丙○○有何言行之
    表示應該都會被錄下來（見本院卷(二)第19至20頁）。而本院
    勘驗之結果，在共同被告丙○○受警詢之過程中，既無出現
    任何對其脅迫或利誘之聲音、影像，亦未見其神情曾有何驚
    恐或受外力不當非法取供之情形，已見前述。尤其，共同被
    告丙○○於本院勘驗其前開警詢陳述前，從無言及在警詢過
    程中曾暫停而受不當外力具體之脅迫、利誘，致其為非任意
    性之陳述。再觀共同被告丙○○於上開第25分鐘以前之陳述
    內容，已自承前揭犯罪事實欄二之(三)所載有關「吳敏慧」成
    年友人部分之犯行，與第25分鐘以後所為陳述初無二致，謂
    其於不在攝影畫面之間有遭不法脅迫或利誘等情形，殊不可
    能。
  (四)共同被告丙○○之選任辯護人又稱丙○○於上開警詢時所言
    於97年12月24日上午7時38分許，與證人賴傑盟通話時所言
    之「妻仔」，係指海洛因之陳述，有遭不當外力干涉所致。
    惟此部分確為共同被告丙○○自己之供述，業經本院勘驗無
    誤，且其作此項供述前，係受警員甲○一再向其確認所言「
    妻仔」之意義，共同被告丙○○始明白表示即為海洛因之意
    ，並未見警員甲○或其他第三人如何以脅迫或其他非法之具
    體方法要求共同被告丙○○應為此項陳述，共同被告丙○○
    於為上開陳述時之任意性尚無可疑之處，故辯護人上開主張
    仍非可採。
  (五)共同被告丙○○於98年1月9日警詢時之陳述（其警詢筆錄見
    警卷第22至25頁），經本院調查後，確認警方之詢問並無出
    於不正方法，且其陳述具有任意性。而當時警員甲○詢問之
    過程尚無違反法定障礙事由期間不得詢問及禁止夜間詢問之
    規定、詢問時也有踐行告知義務、警詢筆錄所載與錄音及錄
    影內容尚相符合等情節，除為證人甲○於本院具結敘明在卷
    外（見本院卷(二)第19至21頁），並有前揭警詢筆錄及本院勘
    驗筆錄等附卷可證。再者，共同被告丙○○與戊○○為男女
    朋友關係，業據其等自承在卷（見警卷第15頁、第2096號偵
    查卷第11頁），互核相符，而可認為真。然共同被告丙○○
    前開於警詢時坦承犯罪事實欄二之(二)、(三)等部分犯行，不僅
    為不利於己之陳述，且以其當時與被告戊○○為男女朋友之
    特情親密關係等外部附隨環境觀之，此等於警詢時之陳述，
    明顯具有較可信之特別情況，蓋共同丙○○於上開條件下，
    絕無可能故意設詞陷害其男友被告戊○○，同時自陷己罪。
    然被告丙○○與戊○○後於原審及本院審理時均矢口否認此
    等犯行，經綜合具體個案情節及相關卷證判斷後，為發現實
    質真實之目的，除共同丙○○上開警詢時之陳述外，已無從
    再由共同被告丙○○處取得與其上開審判外陳述之相同供述
    內容，且亦無從以其他證據代替，共同被告丙○○上開警詢
    時之陳述確為證明被告戊○○實施犯罪事實欄二之(二)、(三)等
    部分犯行所必要之證據，故具有證據能力。
三、復按「刑事訴訟法第一百五十八條之三規定：『證人、鑑定
    人依法應具結而未具結者，其證言或鑑定意見，不得作為證
    據。』所謂『依法應具結而未具結者』，係指檢察官或法官
    依刑事訴訟法第一百七十五條之規定，以證人身分傳喚被告
    以外之人（證人、告發人、告訴人、被害人、共犯或共同被
    告）到庭作證，或雖非以證人身分傳喚到庭，而於訊問調查
    過程中，轉換為證人身分為調查時，此時其等供述之身分為
    證人，則檢察官、法官自應依本法第一百八十六條有關具結
    之規定，命證人供前或供後具結，其陳述始符合第一百五十
    八條之三之規定，而有證據能力。若檢察官或法官非以證人
    身分傳喚而以告發人、告訴人、被害人或共犯、共同被告身
    分傳喚到庭為訊問時（例如刑事訴訟法第七十一條、第二百
    十九條之六第二項、第二百三十六條之一第一項、第二百四
    十八條之一、第二百七十一條第二項、第二百七十一條之一
    第一項），其身分既非證人，即與『依法應具結』之要件不
    合，縱未命其具結，純屬檢察官或法官調查證據職權之適法
    行使，當無違法可言。而前揭不論係本案或他案在檢察官面
    前作成未經具結之陳述筆錄，係屬被告以外之人於偵查中向
    檢察官所為之陳述，本質上屬於傳聞證據，基於保障被告在
    憲法上之基本訴訟權，除該被告以外之人死亡、身心障礙致
    記憶喪失或無法陳述、滯留國外或所在不明而無法傳喚或傳
    喚不到、或到庭後拒絕陳述等情形外，如已經法院傳喚到庭
    具結而為陳述，並經被告之反對詰問，前揭非以證人身分而
    在檢察官面前未經具結之陳述筆錄，除顯有不可信之情況者
    外，得為證據，並應於判決內敘明其符合傳聞證據例外之理
    由」（最高法院96年度台上字第3527號判決意旨參照）。查
    丙○○曾於98年1月9日經檢察官以共同被告之身分予以訊問
    ，當時丙○○之選任辯護人亦在場參與偵訊程序（見第2096
    號偵查卷第13至15頁），而丙○○確有供述被告戊○○參與
    前揭犯罪事實欄二之(二)、(三)等部分之犯行，亦經本院勘驗其
    上開偵訊時之陳述無誤，且勘驗結果為：1.檢察官訊問被告
    丙○○過程，有全程連續錄音錄影；2.本次檢察官訊問被告
    丙○○之時間全程約16分鐘左右；3.詢答過程中，未見檢察
    官有對被告丙○○使用任何強暴、脅迫、利誘、詐欺、疲勞
    訊問或其他不正之方法；4.被告丙○○在受訊問之過程中，
    全程站立應訊，未見無法站穩或左右搖晃之情形，被告丙○○也未向檢察官表示有精神不濟或精神上有障礙之情形，而
    請求暫緩訊問或免予訊問；5.在全部詢答過程中，被告丙○○能正常應答，並無不解題義，或出現呆滯而未予回答之情
    形；6.被告丙○○在受訊問過程中，所表示於外之回答情況
    ，並無可疑有精神障礙或其他不適合接受訊問之情形；7.檢
    察官對於被告丙○○全部訊問之情形，並無顯有不可信之情
    況等情節，亦有本院之勘驗筆錄附表可稽（見本院卷(一)第22
    4至229頁）。共同被告丙○○復已於本院審理時為證，經被
    告戊○○方面對之反對詰問（見本院卷(二)第15至17頁）。故
    共同被告丙○○上開非以證人身分而在檢察官面前未經具結
    之陳述筆錄，既無顯不可信之情況，對於被告戊○○而言，
    自具有證據能力。
四、遞按電話監聽譯文，僅屬依據監聽錄音結果予以翻譯之文字
    ，固具文書證據之外觀，但實際上仍應認監聽所得之錄音帶
    ，始屬調查犯罪所得之證物，乃刑事訴訟法第165條之1第2
    項所稱之新科技證物，如其蒐證程序合法，且當事人已承認
    監聽錄音譯文之內容屬實，或對於該譯文內容並無爭執，而
    法院復已就該譯文依法踐行調查證據程序者，該監聽錄音之
    譯文即與播放錄音有同等價值，自有證據能力（最高法院98
    年度台上字第527號判決意旨參照）。查：(一)被告戊○○所
    有門號為0000000000號之行動電話，曾為臺灣臺中地方法院
    核發97年聲監字第001184號通訊監察書及電話附表（見警卷
    第53至54、56頁），實施通訊監察，監察期間自97年12月17
    日上午10時起至98年1月15日上午10時止，上開監察期間內
    ，下列判決理中所載賴傑盟以00-00000000號電話及「吳敏
    慧」以門號為0000000000號之行動電話與之通聯，而經警方
    監聽所製作之通訊監察譯文，各為賴傑盟及被告丙○○、戊○○均坦承為其間之對話無誤，復經本院依法對當事人提示
    調查並告以要旨而踐行調查證據程序，故有證據能力；被告
    戊○○之選任辯護人謂上開通訊監察譯文不具證據能力，尚
    非可採。(二)又被告戊○○所有0000000000號行動電話，亦經
    臺灣臺中地方法院核發97年聲監字第001219號通訊監察書及
    電話附表（見警卷第57至58頁）實施通訊監察，監察期間自
    97年12月29日上午10時起至98年1月23日上午10時止，在此
    期間內，後述證人丁○○以0000000000號行動電話與之通聯
    而為警製成之通訊監察譯文，業經丁○○與被告戊○○承認
    為其間之通話，並為本院依法踐行調查證據之程序，故亦有
    證據能力。
五、扣案門號為0000000000號之行動電話1支（含SIM卡1枚），
    並非供述證據，而無傳聞法則之適用。惟此係警方於前述時
    地查獲被告後，合法所扣得，且與本件案情具有關聯性，自
    有證據能力。
貳、實體方面：
一、有罪部分：
  (一)訊據上訴人即被告戊○○、丙○○均矢口否認前揭犯行，被
    告戊○○辯稱：前開犯罪事實欄二之(一)部分，賴傑盟於電話
    中約他見面，雙方在六寶國小見面後，賴傑盟表示要購買安
    非他命，他便與賴傑盟合資，各出1千元，一同前往清泉崗
    附近，向一位真實身分不詳綽號為「阿德」之人購買2千元
    之安非他命，再各分一半；犯罪事實欄二之(二)部分，被告丙○○接聽賴傑盟之電話後，轉告賴傑盟要找他，他前往六寶
    國小附近與賴傑盟見面後，賴傑盟表示要購買安非他命，但
    他因無資力，故未與賴傑盟合資購買安非他命；犯罪事實欄
    二之(三)三部分，吳敏慧打電話向丙○○索取安非他命，丙○○請他接聽後，他對吳敏慧說人在彰化，可向彰化一名「阿
    德」之人購買，吳敏慧表示不認識「阿德」，他便與吳敏慧
    之友人約在彰化交流道見面，後來吳敏慧之友人拿2千元給
    他，他也出2千元，另約「阿德」到場，他當場用4千元向「
    阿德」購買安非他命，並分一半給吳敏慧之友人。被告丙○○則辯稱：犯罪事實欄二之(一)、(二)等部分，她都有與戊○○
    同車前往六寶國小，但她都在車上睡覺，對戊○○下車作何
    事，及與賴傑盟談論之內容，均不明瞭；犯罪事實欄二之(三)
    部分，吳敏慧打電話給她，經她轉給戊○○接聽，戊○○與
    對方約在彰化那邊見面，所為何事，她也不太清楚云云。
  (二)本院查：
  1.前揭犯罪事實欄二之(一)、(二)等部分：
  (1)證人賴傑盟於檢察官偵訊時具結證稱：「（問：你在去年12
    月間，你施用的海洛因毒品都是向誰購買？）我都打000000
    0000號電話向一位綽號『姐仔』的人購買海洛因，我都用家
    中的電話打去。」、「（問：你為何會稱呼一名男性『兄仔
    』？）我曾看見他和『姐仔』一起，我不知他的名字，才稱
    呼他為『兄仔』，他應該是『姐仔』的朋友。」、「（問：
    去年12月17日中午12點13分，你是否撥打0000000000號電話
    向一位『兄仔』聯絡要購買毒品？）差不多20分鐘左右，我
    到大雅鄉○○路六寶國小對面等，約等了20分鐘，之後『姐
    仔』就開一台紅色自小客車過來，我在車邊，她從車內拿了
    一包海洛因給我，我拿1千元現金給她。買到之後我就到田
    間小路去施用」、「（問：12月24日早上7點58分，你是否
    又打同一支電話聯絡購買海洛因毒品？）是的。電話中說要
    帶一個妻仔指的就是我要買1千元海洛因，打完電話後我就
    去六寶國小，約等差不多20分鐘之後，也是『姐仔』來，她
    那天好像是被載，我看她是被載這樣，看不清楚是被誰載，
    那天是休旅車，車子玻璃暗暗的，我看不清楚，我站在副駕
    駛座外跟『姐仔』拿了一小包海洛因毒品，我當場拿了1千
    元給『姐仔』，然後我就走了，也是一樣到附近的田間小路
    去施用」、「（問：戊○○為何會供稱他在12月24日早上在
    六寶國小的門口拿安非他命一包給你，並向你收了1千元？
    ）地點在六寶國小沒錯，我是買海洛因，都是『姐仔』在跟
    我講話，我是錢丟進副駕駛座，海洛因拿著就走了，坐在副
    駕駛座的就是『姐仔』，但開車的人是不是『兄仔』，我那
    天沒注意，玻璃黑黑的我沒汪意看」、「（〈提示指認犯罪
    嫌疑紀錄表〉賣你海洛因毒品的『姐仔』及『兄仔』分別是
    那一位？）編號5號的是『姐仔』，編號12號的是『兄仔』
    （按即為被告戊○○、丙○○）」等語（見第2096號偵查卷
    第65至67頁）。
  (2)而證人賴傑盟前開證詞，並有與其所述情節相符之下列通訊
    監察譯文可以佐證：
  被告戊○○持用0000000000號行動電話（下稱A）與賴傑盟
    所使用之0000000000號電話（下稱B）於97年12月17日12時
    13分15秒許，曾有如下之對話（見警卷第60頁）：
    B：兄仔，你起來了，現在有沒有空？
    A：有阿，你講
    B：一樣那裡
    A：好
    B：現在嗎？
    A：恩阿，你現在過來
  被告丙○○持用0000000000號行動電話（下稱A）與賴傑盟
    所使用之0000000000號電話（下稱B）於97年12月24日7時38
    分12秒，有如下之對話（見警卷第11頁）：
    A：喂
    B：你有在嗎？
    A：要帶一個妻仔喔？
    B：恩，現在
    A：好。
  (3)又被告丙○○於原審所坦承犯罪事實欄二之(一)、(二)等所示2
    次，其均有與被告戊○○同車前往六寶國小等自白（見原審
    卷第61頁），因核與前揭賴傑盟於偵訊時所言此2次皆有與
    被告丙○○接觸之證詞相符，顯屬實而可採。另被告戊○○
    也多次坦承於上開2次通話後，其確有前往六寶國小與賴傑
    盟見面（見警卷第7頁，98年度聲羈字第25號卷第5頁反面至
    6頁，第2096號偵查卷第10頁，原審卷第25頁反面、48、119
    頁），此又與上述被告丙○○於原審所為經查證屬實之自白
    相符，而應係事實，自亦可採為證據。故證人賴傑盟於偵查
    中固僅肯定與被告丙○○有所接觸，而未言及被告戊○○是
    否在場，但事實上被告戊○○都有同車前往，足可認定。至
    於被告戊○○雖另供稱丙○○於此2次並無前往六寶國小，
    然因與上開事證不符，顯有迴護被告丙○○之虞，自不足資
    為被告丙○○有利之判斷。
  (4)復參上開被告丙○○於97年12月24日7時38分12秒許與賴傑
    盟之通話內容，明顯可見被告丙○○甫接聽後，於賴傑盟尚
    未表明其去電之用意前，立即詢問賴傑盟「要帶一個妻仔喔
    ？」，且經賴傑盟表示無誤，還要求現在進行。而所謂「要
    帶一個妻仔喔？」並非一般人通常之生活用語，無法一聽即
    知所言何事，但既係被告丙○○主動向賴傑盟詢問者，必為
    其間所共通知悉之事。另一方面，司法審判實務上，販毒者
    與購毒者之間每每在電話中利用暗語或代號以非一般人一聽
    即知之語意從事毒品交易，乃係不爭之事實。故前開賴傑盟
    於偵查中證述：電話中說要帶一個妻仔指的就是我要買1千
    元海洛因等語，顯屬事實甚明；況被告丙○○亦於98年1月9
    日警詢時，自承「妻仔」就是海洛因，上開通話之意乃賴傑
    盟要購買海洛因之意（其警詢筆錄見警卷第22至25頁，勘驗
    筆錄見本院卷(一)第205至212頁），與賴傑盟之證詞不謀而合
    ，在在可證賴傑盟前揭於偵查中證稱向被告丙○○購買海洛
    因施用等語，應屬實無訛。至被告丙○○另辯稱帶一個妻仔
    乃指戊○○曾與賴傑盟一同至酒店尋歡，欲找該名女子云云
    ，惟因與其間通話之始末情節完全不合，自無可採。
  (5)證人賴傑盟於原審具結後，雖推翻前詞，而改證稱：其係於
    前開犯罪事實欄二之(一)、(二)所示時間與被告戊○○合資購買
    海洛因，而非向被告丙○○購買毒品，先前於警詢時，因警
    方表示有拿錢給戊○○，即為向戊○○購買之意，加上其知
    被告2人在一起，但丙○○未施用毒品，若其供述向丙○○
    購買海洛因，應無不妥，故於本案偵查中證述如前，另通聯
    譯文中之「妻仔」，乃丙○○質疑其為何帶戊○○前往酒店
    尋歡之意云云（見原審卷第93頁、94頁、96頁背面）。惟證
    人之陳述有部分前後不符，或相互間有所歧異時，究竟何者
    為可採，法院仍得本其自由心證予以斟酌，非謂一有不符或
    矛盾，即應認其全部均為不可採信。查賴傑盟於偵查中之證
    詞，計有前揭通訊監察譯文、被告2人於原審所為部分自白
    及被告丙○○於警詢時之陳述可證屬實，已如前述；相較其
    於原審所言僅因丙○○未施用毒品，即指認其販賣海洛因等
    證詞，既乏其他事證可佐，也顯然不合邏輯，容非可採。其
    次，賴傑盟於原審證稱與被告戊○○合資購買海洛因之說法
    ，經核被告戊○○於原審所有供述，也不相符。被告2人至
    本院審結時止，又未就「妻仔」係指何酒店女子乙節提出相
    關資料以供調查。是賴傑盟上開於原審翻異之詞，顯僅為迴
    護被告2人而已，殊非事實。
  2.前揭犯罪事實欄二之(三)部分：
  (1)被告戊○○於警詢時供述97年12月27日晚間，吳敏慧打電話
    給丙○○，說吳敏慧她朋友要安非他命，因吳敏慧居中聯繫
    都講不清楚，後來他就直接與對方約在彰化交流道旁的西門
    加油站見面進行交易，當時對方走過來他們車旁，對方拿2
    千元給他，他用衛生紙包住裝有安非他命的夾鏈袋給對方等
    語（見警卷第6頁）。
  (2)被告丙○○除於警詢時陳述其與戊○○如何交相利用000000
    0000號行動話與吳敏慧及其成年友人約定見面之時、地外（
    見警卷第22至25頁，本院卷(一)第205至212頁勘驗筆錄），於
    檢察官偵訊時並供稱：「（問：97年12月27日與戊○○及何
    人到彰化市○○○路西門加油站販賣安非他命給吳敏慧的朋
    友？）我和戊○○給戊○○的朋友綽號阿義從台中清泉崗我
    家附近載我們到上址，‧‧‧吳敏慧有一直打張耿豪的0000
    000000電話，張耿豪進監所後由我接收使用，吳敏慧打進來
    是我接的，電話中他本來說3000後來又說2000，我跟戊○○
    說吳敏慧要跟你拿3000，吳敏慧的朋友到場才知道只要買20
    00元的毒品安非他命」、「（問：吳敏慧電話中與你約在何
    處見面？）本來約在彰化，我就跟戊○○說在何處，吳敏慧
    就直接叫那個男的打0982的電話進來，剛開始是我接的，到
    彰化我不熟就由戊○○跟他約地點」、「（問：何人交付安
    非他命給吳敏慧的朋友？）戊○○在車內，對方站在車旁，
    交付安非他命，對方在車邊交付2000元給我，我轉給戊○○
    」及戊○○身上的毒品都是人家先讓他賣的，她不知利潤如
    何計算等語（見第2096號偵查卷第14頁）。
  (3)而被告戊○○、丙○○上開供述，有下列其等以0000000000
    號行動電話與「吳敏慧」通聯之通訊監察譯文附卷可證屬實
    ：
  被告丙○○持用0000000000號行動電話（下稱A）與「吳敏
    慧」所使用0000000000號電話（下稱B）於97年12月27日22
    時24分44秒許之通話內容（見警卷第12頁）：
    B：是不是也是王田交流道
    A：嗯阿
    B：他現在出發了，他叫我跟你講一下
    A：你跟他說今天禮拜六
    B：我也跟他說慢慢開啦...。他說要先去找你，再去找充電
       的，再過來找我
    A：還要去找你喔，要跟你約會喔
    B：不然呢，他就是要來找我的
    A：現在這個傳播的拿回去，還可以給他洗澡
    B：我沒有糖糖
    A：這樣就不要洗了
  被告丙○○（下稱A）與「吳敏慧」（下稱B）於97年12月27
    日23時21分59秒許之通話內容（見警卷第12頁）：
    B：我跟你說，他叫你打給他，他想知道你人在那裡?
    A：就在交流道，我從北部過去那裡。他電話幾號，我打給
       他   。
    B：0000000000
    A：你現在馬上打給他，他就在說到底是要先去買筆，還是
       要去找你。
    B：你叫他等一下，我馬上就到了。
  被告丙○○（下稱A）與「吳敏慧」（下稱B）於97年12月27
    日前段通話後，繼續通話之內容（見警卷第12頁）：
    A：你叫他在交流道下來，有一個歐悅的招牌。
    B：他叫你打給他。
    A：我不要啦。你就叫他彰化交流道下來，看到歐悅汽車旅
       館的招牌。
    B：好。
  被告戊○○（下稱A）與「吳敏慧」（下稱B）於97年12月28
    日0時0分10秒之通話內容（見警卷第12頁）：
    B：你們到了沒?
    A：到了。
    B：你們有沒有看看一台喜美的車，舊型的。
    A：好啦。
  被告戊○○（下稱A）與「吳敏慧」（下稱B）於97年12月28
    日0時6分40秒之通話內容（見警卷第12頁）：
    A：我跟你朋友說在西門加油站等。
    B：你有沒有看見一台在閃黃燈的。拜託你再打給他啦。
    核其間對話內容，確與被告戊○○、丙○○前揭關於「吳敏
    慧」之友人欲洽購毒品，由被告戊○○、丙○○交互與「吳
    敏慧」聯絡，並約定見面地點等供述相符。又參被告戊○○
    、丙○○2人前開互核相符之供述，可知就當天販賣安非他
    命2千元給吳敏慧成年友人之過程，其間不僅有犯意之聯絡
    ，且共同分擔實施構成要件行為。
  (4)被告戊○○於原審雖具結證稱：前揭犯罪事實欄二之(三)部分
    ，乃其與丙○○之友人合資，向「阿德」購買安非他命，並
    由「阿德」各交付安非他命1包給他及「吳敏慧」之友人云
    云（見原審卷第118、124頁）。惟查，被告戊○○前於檢察
    官偵訊時係供稱：97年12月27日晚上與丙○○，由友人右任
    載我們，跟吳敏慧的朋友交易毒品，伊朋友阿德以衛生紙包
    起毒品安非他命叫伊交給吳敏慧的朋友，伊不知道毒品重量
    。伊向吳敏慧的朋友收了2000元，伊以0983門號打電話給阿
    德0000000000，與他約在彰化市○○○路與金馬路的附近，
    將2000元交給阿德。吳敏慧的朋友打電話給丙○○，丙○○
    直接叫我聽，伊就打給伊朋友阿德，阿德拿毒品安非他命給
    伊，由伊幫他賣給吳敏慧的朋友等語（見第2096號偵查卷第
    10頁）。前後所述不一，所言已難認有憑信性。且觀被告戊○○前開最初警詢時之供述，毫無提及有何「阿德」之人涉
    及其與吳敏慧成年友人間之交易，即令被告丙○○上開為檢
    察官訊問時都已明白交代如何與戊○○共同販賣安非他命給
    吳敏慧之成年友人，而亦無提及有何「阿德」之人涉及此樁
    交易。是「阿德」之說顯僅為被告戊○○片面之詞，上開於
    原審所證述與吳敏慧之成年友人合資向「阿德」購買安非他
    命云云，應為其卸責之詞，不足採信。
  (5)另被告丙○○亦於本院結證稱：97年12月27日與被告戊○○
    前往西門加油站與吳敏慧之成年友人見面時，並未見到此人
    ，對此人為男性或女性，其身高、體重如何，此人如何到場
    ，開車或走路，是否有人陪同等，均無印象云云（見本院卷
    (二)第16頁反面）。查人之記憶，因時久遠，越發模糊，無寧
    當然。既被告丙○○於本院為證時，對上述事項已不復記憶
    ，自應以其前揭距案發時最近且詳細復經查屬實之供述，適
    合作為判斷本件事實之基礎，尚不能因其現已無印象，即可
    置前揭積極之事證不顧，為其有利之判斷。
  3.關於被告2人前揭共同販賣海洛因給賴傑盟2次，另共同販賣
    安非他命給吳敏慧之成年友人1次等行為，並有門號為00000
    00000號之行動電話1支（含SIM卡1枚）扣案可證。且該支行
    動電話原係案外人張耿豪所有，張耿豪前與被告丙○○交往
    時，贈與被告丙○○，被告丙○○再轉贈給被告戊○○等事
    實，業經被告陳柏瑞於為原審為證時敘明在卷（見原審卷第
    122頁），並為被告丙○○確認無誤（見原審卷第125頁反面
    ）。
  4.我國就販賣第一、二級毒品海洛因、安非他命均科以重度刑
    責，販賣海洛因、安非他命係違法行為，當非可公然為之，
    亦無公定價格，且容易分裝並增減份量，而每次買賣之價量
    ，可能隨時依雙方關係深淺、資力、需求量及對行情之認知
    、來源是否充裕、查緝是否嚴謹、購買者被查獲時供述購買
    對象之可能風險之評估等情形，而異其標準，非可一概而論
    。而買受毒品之人通常亦無法探知販毒者賺取利潤幾何，是
    販賣毒品之利得，除行為人坦承犯行或價量俱臻明確外，委
    難察得實情，而販賣之人從價差或量差中牟利之方式雖異，
    其意圖營利之販賣行為則同一。查本案被告戊○○、丙○○
    均有多項施用毒品之前案紀錄，此有其等之臺灣高等法院被
    告前案紀錄表各在卷可參，既其等均有長期施用毒品之習慣
    ，當知海洛因、安非他命價格昂貴，如涉販賣毒品，罪責非
    輕。而賴傑盟至原審為證時，仍表示與被告2人是喝酒認識
    的，結識不過4、5個月，不常往來，其間也無任何不愉快等
    語（見原審卷第97頁）。另通觀卷證，被告2人與吳敏慧之
    成年友人間，顯係初次見面，更無交情可言。故若無利可圖
    ，被告2人當無甘冒涉嫌重罪之危險，將原可供己施用之海
    洛因、安非他命，販售與無何深交之證人賴傑盟及吳敏慧之
    成年友人。其等於為上開交易時，均存有意圖販賣以營利之
    共同犯意聯絡，至為明顯。
  5.綜合上述，被告2人共同基於販賣海洛因、安非他命以營利
    之各別犯意，利用被告戊○○所有門號為0000000000號行動
    電話為工具，而分別實施前開犯罪事實欄二之(一)、(二)、(三)等
    所示販賣第一、二級毒品等犯行，已事證明確，足可認定；
    其等前開否認犯行所為辯解，洵非事實，不足憑採。
  (三)新舊法之比較適用：
    按行為後法律有變更者，適用行為時之法律，但行為後之法
    律有利於行為人者，適用最有利於行為人之法律，刑法第2
    條第1項訂有明文。又關於法律變更之比較適用原則，於比
    較時應就罪刑有關之共犯、未遂犯、想像競合犯、牽連犯、
    連續犯、結合犯，以及累犯加重、自首減輕暨其他法定加減
    原因（如身分加減）與加減比例等一切情形，本於統一性及
    整體性原則，綜其全部罪刑之結果而為比較，亦有最高法院
    95年5月23日刑事庭第8次會議決議之意旨可資參照。查本件
    被告行為後，毒品危害防制條例第4條、第17條業已修正，
    並於98年5月20日修正公布，同年月22日施行（按法規之制
    定與法規之修正，如有特定生效日之必要者，依中央法規標
    準法第14條或第20條第2項準用第14條之規定，應分別特定
    其施行日期。法規制定或前次修正基於特殊因素所特定之施
    行日期，並不適用於日後修正或再次修正之條文。又法律之
    制定或修正，若未明定施行日期者，中央法規標準法雖未規
    定應自何時生效，然法律既經制定或修正並經總統公布，自
    應依一般原則，自公布日起算至第3日發生效力。至於92年7
    月9日修正公布之毒品危害防制條例第36條規定：「本條例
    自公布後6個月施行。」其立法理由係謂：「(一)依修正草案
    第2條第3項規定，法務部需會同衛生署成立審議委員會每3
    個月定期檢討調整毒品之分級及品項，而本次新增第四級毒
    品，有需要在新法施行前先經該審議會檢討後再調整公布，
    爰預留6個月緩衝期，以利處理。(二)依本條例新修正之規定
    ，有必要再訂定相關子法及修正相關法規，以配合本條例之
    施行，故亦有需要預留適當緩衝期，以利訂頒相關子法及相
    關法規之配合修正。」故該條規定，顯係因應該次修正之需
    ，始預留適當之緩衝期。與本次之修正並未定有施行日期之
    特別規定，且亦未明示係基於何特殊因素而修正，自並不能
    適用92年7月9日修正公布之毒品危害防制條例第36條自公布
    後6個月施行之規定，司法院98年6月29日院台廳刑一字第09
    80014643號函釋亦同此見解）。是被告犯後法律已有變更，
    爰就本件新舊法之比較適用說明如下：
  1.修正前毒品危害防制條例第4條第1項規定：「製造、運輸、
    販賣第一級毒品者，處死刑或無期徒刑；處無期徒刑者，得
    併科新臺幣一千萬元以下罰金。」修正前同條第2項規定：
    「製造、運輸、販賣第二級毒品者，處無期徒刑或七年以上
    有期徒刑，得併科新臺幣七百萬元以下罰金。」惟修正後之
    毒品危害防制條例第4條第1項係規定：「製造、運輸、販賣
    第一級毒品者，處死刑或無期徒刑；處無期徒刑者，得併科
    新臺幣二千萬元以下罰金。」修正後同條第2項則規定：「
    製造、運輸、販賣第二級毒品者，處無期徒刑或七年以上有
    期徒刑，得併科新臺幣一千萬元以下罰金。」經予比較後，
    顯以修正前該條例第4條第1項、第2項之規定有利於被告2人
    。
  2.又修正前毒品危害防制條例第17條之規定為：「犯第4條第1
    項至第4項、第5條第1項至第4項前段、第6條第1項至第4項
    、第7條第1項至第4項、第8條第1項至第4項、第10條或第11
    條第1項、第2項之罪，供出毒品來源，因而破獲者，得減輕
    其刑。」修正後毒品危害防制條例第17條第1項則規定：「
    犯第4條至第8條、第10條獲第11條之罪，供出毒品來源，因
    而查獲其他正犯或共犯者，減輕或免除其刑。」並增訂第2
    項：「犯第4條至第8條之罪於偵查及審判中均自白者，減輕
    其刑。」而死刑減輕者，為無期徒刑；又無期徒刑減輕者，
    為20年以下15年以上有期徒刑；再有期徒刑、罰金減輕者，
    減輕其刑至2分之1，但同時有免除其刑之規定者，其減輕得
    減至3分之2，刑法第64條第2項、第65條第2項、第66條分別
    定有明文。是修正後毒品危害防制條例第17條第1項之規定
    ，將得減輕其刑修正為減輕或免除其刑，並增列第2項規定
    被告於偵查及審判中均自白者，減輕其刑，此部分新修正及
    增訂之規定顯較舊法所定者有利於被告。
  3.案經就與被告等罪、刑有關之所有規定，依刑法第2條第1項
    及前揭最高法院之決議意旨，綜其全部罪刑而為比較後，可
    知究為新法或舊法有利於被告，應以被告之犯行是否符合修
    正後該條例第17條之規定為斷。而於一罪一罰之原則下，經
    逐一檢視本件被告等所為如前開犯罪事實欄二之(一)、(二)、(三)
    等各次所示犯行後，因被告2人於審判中均無自白犯罪，而
    皆無新法第17條第1項、第2項所定應減免其刑或減輕其刑之
    情形。被告戊○○雖於本院最後言詞辯論時，始供述其毒品
    來源為「何進成」，並聲請傳喚為證（見本院卷(二)第22頁、
    第25頁反面）。然按毒品危害防制條例第17條所謂「供出毒
    品來源，因而破獲者」，係指具體提供毒品來源之資訊，使
    調查或偵查犯罪之公務員知悉而對之發動調查或偵查，並據
    以破獲者而言。依上揭法條之規定，既未明定以在司法警察
    （官）調查及檢察官偵查時供出為必要，則基於鼓勵具體提
    供其毒品上游資訊，以利追查，俾杜絕毒品蔓延與氾濫之目
    的，兼衡被告之權益，解釋上於事實審法院供出因而破獲者
    ，仍有該條之適用。然因法院非屬偵查犯罪機關，被告在法
    院審判中供出毒品來源，僅在促使在場之檢察官知悉而發動
    偵查，或由法院依刑事訴訟法第241條之規定函送檢察官偵
    查，期能破獲毒品來源。基此，被告於審判中始供出毒品來
    源，倘已無從期待偵查機關在法院辯論終結前因而破獲，事
    實審法院對此不為調查，即難指為違法（最高法院98年度台
    上字第1765號判決意旨參照）。故被告戊○○於本院最後言
    詞辯論期日始供述其毒品來源為「何進成」，除不符修正後
    毒品危害防制條例第17條第1項之規定外，顯亦無從期待偵
    查機關在本院辯論終結前因而破獲，乃未為調查，併予敘明
    。從而，本件被告2人所犯者，均應依刑法第2條第1項前段
    之規定，適用修正前之舊法對被告論罪科刑。
  (四)論罪科刑部分：
  1.核被告戊○○、丙○○就前揭犯罪事實欄二之(一)、(二)等部分
    所為，均係犯修正前毒品危害防制條例第4條第1項之販賣第
    一級毒品罪，就犯罪事實欄二之(三)部分所為，則皆係犯修正
    前毒品危害防制條例第4條第2項之販賣第二級毒品罪。被告
    2人各次為販賣海洛因或安非他命而持有海洛因、安非他命
    之低度行為，應均為各該次販賣之高度行為所吸收，不另論
    罪。又被告2人間，就前揭3次販賣第一、二級毒品等犯行，
    均有犯意聯絡及行為分擔，皆為共同正犯。再者，被告2人
    各有如前開犯罪事實欄一所載之前案紀錄並皆已執行完畢等
    事實，有臺灣高等法院被告前案紀錄表各1份在卷可按，其
    等於受徒刑之執行完畢後，5年以內故意再犯本件有期徒刑
    以上之罪，皆為累犯，除就販賣第一級毒品法定本刑為死刑
    或無期徒刑，及販賣第二級毒品法定本刑為無期徒刑等部分
    ，依法不得加重外，餘應均依刑法第47條第1項之規定，皆
    加重其刑。另其等上開所犯3罪，犯意各別，行為互殊，應
    分論併罰。惟被告2人先後2次共犯之販賣第一級毒品罪部分
    ，每次所得財物均為1千元，著實不多，所生危害遠不及於
    大量且長期販賣海洛因之盤商，若皆科以最輕之法定本刑無
    期徒刑，實嫌過苛，而難認符合罪刑相當原則及比例原則，
    在客觀上實足以引起一般人之同情，故依刑法第59條所定，
    就被告2人上述所犯販賣第一級毒品等2罪，均酌量減輕其刑
    ，並皆先加後減之。
  2.原判決以被告2人共同犯如前開犯罪事實欄二之(一)、(二)、(三)
    等販賣第一、二級毒品罪，而予論罪科刑，原無不合。惟毒
    品危害防制條例於被告等行為後，既已修正有如前述，則原
    審不及為新舊法之比較適用，所為判決即屬無可維持。故被
    告等提起上訴，均否認前揭犯行，尚無理由，固已詳如前述
    ，但原判決對被告戊○○所犯如前開犯罪事實欄二之(一)、(二)
    、(三)等所示部分及就被告丙○○部分既有上開不及為新舊法
    比較適用之情形，仍應由本院將此等部分均予撤銷改判。爰
    審酌被告2人沈迷毒品，素行不佳，又一再販賣毒品牟利，
    對他人身心健康危害甚深，且矢口否認犯行，未見悔悟，並
    再考量其間分工之情形、犯罪之動機、目的、方法、手段及
    所得不多等一切有利、不利之情狀後，就其2人所犯分別量
    處如主第2、3項所示之刑，及定其等各應執行之刑。關於沒
    收部分，扣案門號為000000 0000號之行動電話壹支（含SIM
    卡壹枚）係被告戊○○所有供與丙○○共犯如前開犯罪事實
    欄二之(一)、(二)、(三)等罪所用之物，前已證明，故應依毒品危
    害防制條例第19條第1項之規定沒收之；又被告等因販賣第
    一級毒品所得之財物2千元，及因販賣第二級毒品所得之財
    物2千元，雖皆無扣案，仍應依毒品危害防制條例第19條第1
    項之規定，均予宣告沒收，如全部或一部不能沒收時，均以
    其等財產連帶抵償之。至於被告戊○○於為警查獲時，尚經
    扣得甲基安非他命1包、電子磅秤1台、夾鏈袋1包及其門號
    為0000000000、00000000 00等行動電話各1支，然查上開扣
    案物，與被告2人所犯販賣第一、二級毒品等各罪間，尚無
    關聯，自無從諭知沒收；另供被告等販賣海洛因給賴傑盟2
    次所使用之車輛，因車籍不詳，且無證據可認係其等所有，
    亦無可沒收，併予敘明。
二、無罪部分：
  (一)公訴意旨另以：被告戊○○意圖營利，另於97年12月29日中
    午12時30分許，經丁○○以0000000000號行動電話撥打被告
    戊○○持用之門號0000000000號行動電話，欲洽購海洛因1
    千元後，於同日14時30分許，在彰化縣彰化市○○路225號
    之7前，由丁○○交付1千元給被告戊○○，再由被告戊○○
    將海洛因毒品1包交付予丁○○。因認被告戊○○就此部分
    ，亦涉有毒品危害防制條例第4條第1項之販賣第一級毒品罪
    嫌。
  (二)按犯罪事實應依證據認定之，無證據不得認定其犯罪事實。
    又不能證明被告犯罪者，應諭知無罪之判決，刑事訴訟法第
    154條第2項、第301條第1項分別定有明文。又認定不利於被
    告之事實，須依積極證據，苟積極證據不足為不利於被告事
    實之認定時，即應為有利於被告之認定（最高法院30年上字
    第816號判例參照)。且認定犯罪事實所憑之證據，雖不以直
    接證據為限，間接證據亦包括在內，然而無論直接證據或間
    接證據，其為訴訟上之證明，須於通常一般之人均不致有所
    懷疑，而得確信其為真實之程度者，始得據為有罪之認定，
    倘其證明尚未達到此一程度，而有合理之懷疑存在而無從使
    事實審法院得有罪之確信時，即應由法院為諭知被告無罪之
    判決（最高法院76年台上字第4986號判例參照）。
  (三)公訴人指稱被告戊○○尚涉有前述販賣第一級毒品罪嫌，無
    非是以證人丁○○於警詢時之陳述、被告戊○○持用之門號
    0000000000號行動電話通訊監察譯文、臺中市警察局委託鑑
    驗尿液代號與真實姓名對照表影本、丁○○之尿液檢驗報告
    影本等證據資料，及證人丁○○嗣於檢察官偵查中雖翻異前
    詞，改稱係向被告戊○○購買安非他命云云，惟其為警查獲
    時所採集之尿液經送檢驗結果僅呈鴉片類毒品陽性反應，安
    非他命類毒品則為陰性反應，足認丁○○並無施用第二級毒
    品安非他命之情形，自無向被告戊○○購買安非他命毒品之
    理，其翻異之證詞內容，顯非可採等為其論據。訊據被告戊○○堅決否認前揭販賣海洛因予丁○○之犯行，辯稱於其印
    象中，雖曾與丁○○約在上址見面，但其等只是閒聊，其後
    即與丁○○前往中國醫藥大學附設醫院喝美沙酮，其間並無
    任何毒品往來等語。
  (三)經查：
  1.證人丁○○於警詢時雖陳述有於上開時地向被告戊○○購買
    海洛因1千元（見警卷第35頁），然於原審具結後，改稱其
    並無於前述時地向被告戊○○購買任何毒品（見原審卷第11
    4頁），先後所述不符。而其上開警詢時之陳述得否作為證
    據，即應視其先前之陳述是否具有較可信之特別情況而定。
    經觀丁○○之警詢陳述，雖有供承施用第一級毒品海洛因，
    並稱於上開時地向被告戊○○購買海洛因，惟購毒者陳述之
    信用性本不若常人，又為邀得減刑之寬典，而有不實指訴他
    人販毒之虞，是其指訴正確與否，仍須調查其他佐證，故丁○○在上開情形下於警詢中指稱向被告戊○○購毒，不能認
    係違反自己利益之陳述，就此而言，並未具有較可信之特別
    情況。此外，公訴人並未再指明上開丁○○於警詢時所言者
    ，有何其他較可信之特別情況，則其此項陳述自不能認係傳
    聞法則之例外，而可依刑事訴訟法第159條之2取得證據能力
    。
  2.證人丁○○於檢察官偵訊時除結證稱：「（問：你在去年12
    月29日是否打0000-000000電話給黃伯瑞，要跟他購買毒品
    ？）是的。我在打完電話後1到2個小時左右，我開車從我家
    出發去黃伯瑞住於彰化市○○路的住處門口，在他家門口向
    他購買1千元的安非他命，他裝1包給我，我當場拿了1千元
    現金給戊○○。」、「（問：戊○○在電括中為何要你去莒
    光路吳神父那裡？）我有跟他講我沒辮法跑這麼遠，後來還
    是約到他家。後來我是用共用電話跟他約到他家去的。」、
    「（問：你向戊○○購買完安非他命之後到何處施用？）我
    買好之後，在路上先打公共電話給他，之後才回到家中施用
    ，當天晚上就去新竹了。我是以玻璃燈泡燒烤吸食。」等語
    外，復稱其於12月29日至被告戊○○住處拿安非他命時，被
    告戊○○之友人在車上施用海洛因，當天即在戊○○友人車
    上進行交易，當時戊○○友人以捲香菸之方式，請其施用海
    洛因，惟其僅有購買安非他命而已（見第2096號偵查卷第70
    至72頁）。然丁○○於原審具結後，卻改證稱：伊於前揭期
    日欲向被告戊○○購買毒品，但沒買成，後於該日駕車附載
    被告戊○○、丙○○至中國醫藥大學附設醫院時，遇見綽號
    「姐仔」之人，此名「姐仔」即取出摻有海洛因之香菸供其
    施用等語（見原審卷第114頁、第115背面至116頁）。前後
    所述，不僅均無言及曾向被告戊○○購買海洛因1千元，且
    差異甚大，已非無瑕疵可指。
  3.公訴人復以下列被告戊○○所持用0000000000號行動電話（
    下稱A）與丁○○所持用0000000000號行動電話（下稱B）於
    97年12月29日之通訊監察譯文（見警卷第37頁），欲證明被
    告戊○○販賣海洛因給丁○○：
  (1)12時30分39秒許：
    A：喂
    B：我朋友要拿錢給你
    A：多少
    B：不到1千
    A：那你自己就可以處理，否則等我回來
    B：好
  (2)13時02分57秒許：
    B：喂
    A：你有趕時間嗎
    B：怎樣
    A：你來莒光路吳神父這邊
    B：好
    核上開第一次通聯內容，依其語意，如係公訴意旨所指證人
    丁○○欲向被告戊○○洽購毒品，何以證人丁○○會表示金
    額不到1千，所言「不到1千」之說法，實難係欲購買海洛因
    1千元，況被告戊○○係答覆丁○○「那你自已就可以處理
    」，並未應丁○○所請，附和其「不到1千」之要求，依該
    則通聯情節，誠難認為其間已就丁○○欲向被告戊○○購買
    海洛因1千元有何合致之情形。而第二通通話內容則係其間
    互約見面之過程而已，亦難窺見有何約定買賣海洛因之訊息
    ，且其等相見後所為何事，又乏其他事證可明。故公訴人上
    開所舉出之通訊監察譯文，實無助於佐證丁○○前開偵訊時
    所言方為真實。
  4.證人丁○○於98年1月8日經警採尿送檢驗之結果，呈嗎啡陽
    性反應，固有中山醫學大學附設醫院檢驗科藥物檢測中心之
    尿液檢驗報告、臺中巿警察局委託鑑驗尿液代號與真實姓名
    對照表等各1份附卷足稽（見第2096號偵查卷第108至109頁
    ）。但丁○○前揭採尿時間，距公訴人所指向被告戊○○購
    買海洛因之97年12月29日，已間隔有10日之多，故縱其有施
    用海洛因之行為，亦係別一事實，而無法適切證明丁○○前
    於97年12月29日向被告戊○○購買海洛因1千元。
  5.至被告戊○○於98年2月3日警詢時固有供稱：「（問：你販
    賣予丁○○之毒品是否向沈政良購買？）不是，我自己販賣
    之少量毒品是我另行向他人購買的」等語（見第2096號偵查
    卷第93頁）。然通觀被告戊○○該日警詢陳述之全體情節，
    被告戊○○係受警方調查其為案外人「沈政良」販賣毒品之
    情節，其間穿插上開對話後，警方又未再繼續追問被告戊○○是否坦承販賣毒品給丁○○，及所販賣毒品為海洛因、安
    非他命或其他種類，故當時被告戊○○上開答覆之意，是否
    僅在強調其非向沈政良取得毒品以供自己販賣，非無斟酌之
    餘地，強欲解為被告戊○○已自白販賣毒品給丁○○，顯不
    適合，故本院未因而即予不利之判斷。
  (四)綜上所述，案經調查公訴人所提出之證據方法後，既無法充
    足證明被告戊○○確有於前述時地販賣海洛因給丁○○，而
    得款1千元，則原判決基於罪疑唯輕，為被告戊○○此部分
    無罪之判決，自無違誤。檢察官上訴意旨，仍謂丁○○前於
    警詢時所言，係不利於己之陳述，具有較可信之特別情況，
    及丁○○縱然於偵查中證稱向被告戊○○購買「安非他命」
    ，但非謂其陳述一有不符，即應認為全部不採信，經予斟酌
    後，應以其警詢時之陳述方屬可採等語，難認有理由，其理
    於上開本院獲致心證之過程，均已詳加敘述。故此部分上訴
    ，既無理由，即應予駁回。
據上論斷，應依刑事訴訟法第368條、第369條第1項前段、第364
條、第299條第1項前段，毒品危害防制條例第4條第1項（修正前
）、第2項（修正前）、第19條第1項，刑法第11條、第2條第1項
前段、第28條、第47條第1項、第59條、第51條第5款，判決如主
文。
本案經檢察官乙○○到庭執行職務。
中    華    民    國    99    年    3     月    25    日
            刑事第九庭  審判長法  官  江  德  千
                              法  官  許  旭  聖
                              法  官  莊  深  淵
以上正本證明與原本無異。
檢察官得上訴。
被告對有罪部分得上訴。
如不服本判決應於收受送達後十日內向本院提出上訴書狀，其未
敘述上訴之理由者，並得於提起上訴後十日內向本院補提理由書
（均須按他造當事人之人數附繕本）「切勿逕送上級法院」。
                              書記官  陳  振  海
中    華    民    國    99    年    3     月    25    日
 附表
┌──┬────┬────┬──────────────────────┐
│編號│犯罪事實│所犯法條│           論處罪名及所宣告之刑             │
├──┼────┼────┼──────────────────────┤
│一  │如犯罪事│修正前毒│戊○○共同販賣第一級毒品，累犯，處有期徒刑拾│
│    │實欄二之│品危害防│柒年。扣案門號為0000000000號之行動│
│    │(一)所示  │制條例第│電話壹支（含SIM卡壹枚）沒收；因販賣第一級毒 │
│    │        │4條第1項│品所得之財物新臺幣壹仟元應與共犯丙○○連帶沒│
│    │        │        │收，如全部或一部不能沒收時，以其等財產連帶抵│
│    │        │        │償之。                                      │
│    │        │        │丙○○共同販賣第一級毒品，累犯，處有期徒刑拾│
│    │        │        │柒年。扣案門號為0000000000號之行動│
│    │        │        │電話壹支（含SIM卡壹枚）沒收；因販賣第一級毒 │
│    │        │        │品所得之財物新臺幣壹仟元應與共犯戊○○連帶沒│
│    │        │        │收，如全部或一部不能沒收時，以其等財產連帶抵│
│    │        │        │償之。                                      │
├──┼────┼────┼──────────────────────┤
│二  │如犯罪事│修正前毒│戊○○共同販賣第一級毒品，累犯，處有期徒刑拾│
│    │實欄二之│品危害防│柒年。扣案門號為0000000000號之行動│
│    │(二)所示  │制條例第│電話壹支（含SIM卡壹枚）沒收；因販賣第一級毒 │
│    │        │4條第1項│品所得之財物新臺幣壹仟元應與共犯丙○○連帶沒│
│    │        │        │收，如全部或一部不能沒收時，以其等財產連帶抵│
│    │        │        │償之。                                      │
│    │        │        │丙○○共同販賣第一級毒品，累犯，處有期徒刑拾│
│    │        │        │柒年。扣案門號為0000000000號之行動│
│    │        │        │電話壹支（含SIM卡壹枚）沒收；因販賣第一級毒 │
│    │        │        │品所得之財物新臺幣壹仟元應與共犯戊○○連帶沒│
│    │        │        │收，如全部或一部不能沒收時，以其等財產連帶抵│
│    │        │        │償之。                                      │
├──┼────┼────┼──────────────────────┤
│三  │如犯罪事│修正前毒│戊○○共同販賣第二級毒品，累犯，處有期徒刑捌│
│    │實欄二之│品危害防│年。扣案門號為0000000000號之行動電│
│    │(三)所示  │制條例第│話壹支（含SIM卡壹枚）沒收；因販賣第二級毒品 │
│    │        │4條第2項│所得之財物新臺幣貳仟元應與共犯丙○○連帶沒收│
│    │        │        │，如全部或一部不能沒收時，以其等財產連帶抵償│
│    │        │        │之。                                        │
│    │        │        │丙○○共同販賣第二級毒品，累犯，處有期徒刑柒│
│    │        │        │年拾月。扣案門號為0000000000號之行│
│    │        │        │動電話壹支（含SIM卡壹枚）沒收；因販賣第二級 │
│    │        │        │毒品所得之財物新臺幣貳仟元應與共犯戊○○連帶│
│    │        │        │沒收，如全部或一部不能沒收時，以其等財產連帶│
│    │        │        │抵償之。                                    │
└──┴────┴────┴──────────────────────┘

司法院資訊處製作；財團法人民間司法改革基金會備份。
